臺灣桃園地方法院交通事件裁定　　　 100年度交聲更字第11號
原處分機關　交通部公路總局新竹區監理所
異　議　人　徐自強
上列異議人即受處分人因違反道路交通管理處罰條例案件，不服
交通部公路總局新竹區監理所中壢監理站中華民國99年11月22日
壢監裁字第裁53-Z6A013356號違反道路交通管理事件裁決書所為
之處分（原舉發案號：公警局交字第Z6A013356 號），聲明異議
，本院裁定如下：
    主  文
異議駁回。
    理  由
一、原處分意旨略以：異議人即受處分人徐自強於民國99年9 月
    28日上午7 時8 分許，駕駛車牌號碼2D-3135 號自用一般小
    客車行經國道3 號北上31.5公里處，經內政部警政署國道公
    路警察局第六警察隊樹林分隊員警以其有「行速113 公里，
    限速90公里，超速23公里」之違規為由，開立公警局交字第
    Z6A013356 號舉發違反道路交通管理事件通知單（下稱舉發
    通知單）當場舉發。嗣經原處分機關依道路交通管理處罰條
    例第33條第1 項第1 款、第63條第1 項第1 款之規定，裁處
    罰鍰新臺幣（下同）3,500 元，並應記違規點數1 點。
二、異議意旨略以：員警舉發當時天色昏暗，且值上班時間，高
    速公路上行駛車輛很多，異議人所駕駛之車輛前、後及左側
    均有行進中之車輛，員警可能以雷射槍感應出他車之車速，
    誤認異議人所駕駛車輛有超速違規行為，且系爭路段旁設有
    測速照相之標誌，惟員警確未提出照片佐證，另員警於舉發
    當場並未在舉發單上註明測速器之器號或證書編號，而係事
    後才提出該檢驗合格證書，讓人質疑舉發之合法性，為此爰
    依法聲明異議，請求撤銷原處分云云。
三、按駕駛人駕駛汽車之行車速度應依標誌之規定，道路交通安
    全規則第93條第1 項前段定有明文。按汽車行駛於高速公路
    、快速公路或設站管制之道路，不遵使用限制、禁止、行車
    管制及管理事項之管制規則而有「行車速度超過規定之最高
    速限或低於規定之最低速限」之行為者，處汽車駕駛人新臺
    幣（下同）3,000 元以上6,000 元以下罰鍰，並應記違規點
    數1 點，道路交通管理處罰條例第33條第1 項第1 款及第63
    條第1 項第1 款亦有明定。
四、經查：
（一）異議人駕駛車牌號碼2D-3135 號自用小客車於99年9 月28
      日上午7 時8 分許，行經國道3 號北上車道31.5公里處，
      為內政部警政署國道公路警察局第6 警察隊警員持雷射測
      速儀器測得時速113 公里等情，業據證人即舉發警員陳信
      助、張本明於本院調查時證述明確（見本院交聲更卷第15
      -17 頁），此外並有內政部警政署國道公路警察局公警局
      交字第Z6A13356號舉發違反道路交通管理事件通知單1 紙
      在卷可稽，應堪認定。本件員警取締當時所使用之雷射測
      速儀器（器號PL19004）業經經濟部標準檢驗局於98年12
      月30日檢定合格，有效期限至99年12月31日，有檢定合格
      證書1 份在卷可稽（見本院交聲卷第10頁反面），其儀器
      功能與準確度均應屬正常，況每次實行臨檢勤務前，均會
      依使用手冊手動校正雷射儀之測距、功能等情，亦業據員
      警即證人陳信助到庭證述明確（見本院交聲更字卷15頁反
      面），本件施測之準確度自無疑義；而當天值勤員警陳信
      助及張本明所領用並用以實施測定本件異議人超速行為之
      雷射測速儀器號，經異議人遭攔檢時要求紀錄該雷射測速
      儀上方黏貼之合格單號為JOGB0000000 ，並抄寫於舉發單
      通知聯上方，有該通知聯影本在卷可參（見本院交聲卷第
      9 頁），而此合格單號亦與舉發機關提出之檢定合格證書
      單號相符，再徵諸證人張本明庭後傳真到院之領用器材紀
      錄，99年9 月28日當天確實係領用器號PL19004 之雷射測
      速儀，並經值勤員警張本明於領用人欄簽名具領（見本院
      交聲更卷第39頁），足認該雷射測速儀之器號、合格單號
      均與檢定合格證書所載相符，而當日領用之雷射測速儀亦
      無證據可顯示有任何操作不當之瑕疵，異議人空言泛稱無
      法確定測速儀係合格云云，要無可採。
（二）異議人又辯稱：員警係以人的視力去瞄準車輛，一定都有
      失誤的情形，且本件並無照片採證云云，惟按舉發機關對
      於行為人違反行政法上義務之行為，應負有舉證之責任，
      警察機關舉發交通違規，為消弭可能之爭議，固宜在現實
      之科技、經費、現場環境等條件下，盡可能採取最完善之
      採證設備，如舉發機關選擇使用不具拍照或錄影等紀錄功
      能之手持式雷射測速器進行舉發，在個案中固較可能為處
      罰機關或法院質疑該舉發行為之正確性，惟此係因原舉發
      機關未能就行為人違規之事實為舉證，並使法院對於被舉
      發人有該等違規事實達於無合理懷疑之程度，然倘依法院
      調查事證結果，如已達相同心證，縱使僅有雷射測速槍所
      測得數據及舉發員警之證述，亦非不得為裁罰，是異議人
      此部分所認，亦有誤會。再者，證人陳信助到庭證稱：雷
      射測速槍有一個瞄準點，且雷射光束走的是直線，不會打
      錯，且雷射槍一定要打中車輛才會有速度顯示，伊通常都
      是打車頭保險桿至引擎蓋上面，而當時異議人車子在最外
      線道，速度比內線及中線都快等語（見本院交聲更卷第16
      -17 頁），再佐以內政部警政署國道公路警察局第6 警察
      隊99年11月3 日公警六交字第09660671397 號函覆所稱：
      手持式雷射測速器操作模式，其係鎖定單一車輛進行測速
      ，所測得之車速即為受瞄準之受測車輛車速，不受其他車
      輛干擾，而無誤測為他車車速之可能（見本院交聲卷第10
      頁），是本案舉發員警既係鎖定異議人所駕車輛進行測速
      ，則該雷射測速器所顯示之測速結果即係異議人所駕車輛
      之車速，應無誤測之可能，洵堪認定。異議人徒以舉發當
      時道路上仍有其他車輛為由，即認員警有誤認違規車輛之
      可能，尚非可採。
（三）末查，異議人於本院調查時對於伊當時在外線道超車並不
      爭執，並稱：超車一定會超過速限90公里，才可以超車，
      是否可以訂定「安全超車」之不被舉發之速限云云（見本
      卷交聲更卷第18頁至18頁反面），是異議人對於當時超過
      該路段速限90公里既不爭執，而高速公路上既已經標明各
      路段速限為何，當係主管機關就各路段之車流量、路況、
      周邊設置等綜合為考量後設置，若駕駛人有變換車道或超
      車之駕駛行為，自當於法定速限內為之，始符速限標示之
      設置目的，若有異議人所稱所謂「合法超車」得另外放寬
      速限之情事，則所有遭舉發超速之道路使用人均以之為逾
      越速限之理由，則該路段之速限標示豈不成具文，異議人
      此部分所稱，亦有誤會，附此敘明。
五、綜上所述，本件異議人確有前揭違規行為，堪以認定。原處
    分機關依道路交通管理處罰條例第33條第1 項第1 款、第63
    條第1項 第1 款，及違反道路交通管理事件統一裁罰基準表
    之規定，裁處異議人罰鍰3,500 元，並記違規點數1 點，核
    無不當。本件聲明異議為無理由，應予駁回。
據上論斷，應依道路交通案件處理辦法第19條，裁定如主文。
中    華    民    國    100     年    5    月    5    日
                  交通法庭法  官  黃裕民
以上正本證明與原本無異。
如不服本裁定，應於裁定送達後5 日內向本院提出抗告狀。
                          書記官  蕭秀蓉
中    華    民    國   100    年    5     月    5     日